臺灣高雄地方法院民事判決　　　　　　 100年度簡上字第77號
上　訴　人　吳數音
訴訟代理人　徐瑞澤
被　上訴人　兆豐產物保險股份有限公司
法定代理人　鄒政下
訴訟代理人　黃美娟
上列當事人間債務人異議之訴事件，上訴人對於民國99年12月23
日本院99年度岡簡字第398 號簡易程序第一審判決提起上訴，經
本院管轄之第二審於民國100 年5 月5 日言詞辯論終結，並判決
如下：
    主      文
上訴駁回。
第二審訴訟費用由上訴人負擔。
    事實及理由
一、被上訴人起訴主張：緣訴外人黃雯駕車與上訴人發生車禍
    ，上訴人起訴請求黃雯與承保強制汽車責任險之被上訴人
    賠償損害，經本院於民國99年8 月30日以98年度岡簡字第17
    5 號判決黃雯或被上訴人應給付上訴人新臺幣（下同）25
    9,839 元，及自97年8 月22日起至清償日止，按週年利率百
    分之10計算之利息（下稱前案）。因前案判決漏未扣除被上
    訴人前已給付之款項44,667元，上訴人又電催被上訴人儘速
    履行債務，經兩造協商後，乃於99年9 月9 日達成和解，並
    簽立同意書（下稱系爭同意書），約定被上訴人應給付上訴
    人之金額為268,706 元（即前案判決之本金259,839 元，加
    計97年8 月22日至同年9 月13日之利息53,534元，並扣除前
    已給付之44,667元）。被上訴人已依約於99年9 月13日將26
    3,353 元款項匯入上訴人指定帳戶，並就53,534元利息部分
    依法扣除百分之10之稅額5,353 元繳交稅捐機關。被上訴人
    業已清償債務完畢，詎上訴人仍執前案判決向本院民事執行
    處聲請強制執行被上訴人之財產（即本院99年度司執字第11
    8231號執行事件，下稱系爭執行事件）。爰依強制執行法第
    14條第1 項規定，提起本件訴訟等語。並聲明：系爭執行事
    件之強制執行程序應予撤銷。
二、上訴人抗辯：上述53,534元為遲延利息，其性質乃主債務遲
    延給付之損害賠償，並非主債務之利息，非屬所得稅法所規
    範之利息所得，且被上訴人是債務人而非扣繳義務人，系爭
    同意書亦未約定先行扣繳百分之10稅款，被上訴人不得自行
    扣除5,353 元繳交稅務機關。被上訴人尚未交付5,353 元款
    項，此部分債務自未歸於消滅。且被上訴人既未依系爭同意
    書所約定之內容履行，上訴人自得改依前案判決結果，請求
    被上訴人給付系爭同意書所扣除之差額44,667元。上訴人就
    此二筆金額合計50,020元聲請強制執行，於法並無不合等語
    。並聲明：被上訴人於原審之訴駁回。
三、原審為被上訴人全部勝訴之判決，上訴人不服，提起上訴，
    請求廢棄原判決，駁回被上訴人在原審之訴。除引用在原審
    之陳述外，並補陳：原判決謂：被上訴人扣除53,534元後，
    支付268,706 元由上訴人收受無訛等語，核與卷證資料不符
    ，顯有違誤。又原判決既認53,534元為法定遲延利息，並非
    主債務之利息，則其應屬損害賠償性質，並非所得稅法之利
    息所得，原判決卻認係屬利息所得而應扣繳所得稅，理由矛
    盾。如被上訴人再給付上訴人50,020元，則上訴人願同時交
    還44,667元，僅收取5,353 元。又上訴人於簽立系爭同意書
    時，遭被上訴人之代理人黃美娟詐騙，爰依民法第92條第1
    項前段撤銷簽立系爭同意書之意思表示等語。被上訴人則請
    求駁回上訴。除引用在原審之陳述外，並補陳：被上訴人並
    未詐欺上訴人簽立系爭同意書，兩造既已達成和解，自應依
    和解條件履行等語。
四、不爭執及爭執事項：
（一）以下事項為兩造所不爭執，應堪作為本判決之基礎：
      前案判決黃雯或被上訴人應給付上訴人259,839 元，及
      自97年8 月22日起至清償日止，按週年利率百分之10計算
      之利息，然未扣除被上訴人前已給付被上訴人之款項44,6
      67元。兩造嗣於99年9 月9 日達成和解，並簽立系爭同意
      書，約定被上訴人應給付上訴人之金額為268,706 元（即
      前案判決之本金259,839 元，加計97年8 月22日至同年9
      月13日之利息53,534元，並扣除前已給付之44,667元）。
      被上訴人於99年9 月13日將263,353 元款項匯入上訴人指
      定帳戶，另將5,353 元繳交稅捐機關。上訴人執前案判決
      向本院民事執行處聲請強制執行被上訴人之財產，請求金
      額為50,020元，及自99年9 月13日起至清償日止，按週年
      利率百分之10計算之利息。
（二）本件爭點在於：
  １、系爭同意書之約定內容是否有效成立？上訴人得否主張撤
      銷簽立系爭同意書之意思表示？
  ２、前案判決後，兩造簽立系爭同意書所扣除之44,667元，上
      訴人得否再依前案判決向被上訴人請求？
  ３、被上訴人自行預扣5,353 元繳交稅捐機關是否適法？系爭
      同意書所約定之金額268,706 元是否業已清償完畢？
五、本院之判斷：
（一）按「執行名義成立後，如有消滅或妨礙債權人請求之事由
      發生，債務人得於強制執行程序終結前，向執行法院對債
      權人提起異議之訴。如以裁判為執行名義時，其為異議原
      因之事實發生在前訴訟言詞辯論終結後者，亦得主張之。
      」強制執行法第14條第1 項規定甚明。所謂消滅債權人請
      求之事由，例如清償、提存、抵銷、免除、混同、債權讓
      與、債務承擔、更改、消滅時效完成、解除條件成就、契
      約解除或撤銷、另訂和解契約，或其他類此之情形，最高
      法院98年度台上字第1899號判決意旨可資參照。復按和解
      有使當事人所拋棄之權利消滅及使當事人取得和解契約所
      訂明權利之效力，民法第737 條亦有明定。
（二）經查兩造於前案判決後另行簽立系爭同意書，約定給付之
      金額及方式，依其性質係就前案之法律關係成立和解，則
      兩造間之法律關係自應以和解內容為準。上訴人主張：黃
      美娟佯稱兩造須簽立同意書，將前已給付之款項扣除，被
      上訴人公司始得將268,706 元款項匯入上訴人帳戶，以作
      為被上訴人支付遲延利息之憑證，致上訴人陷於錯誤簽立
      系爭同意書，嗣後被上訴人卻僅匯入263,353 元，使上訴
      人財產受有損害等語，並依民法第92條第1 條規定撤銷簽
      立系爭同意書之意思表示，其應就被詐欺而為表示之事實
      負舉證之責任。惟被上訴人縱未於和解時事先言明即自行
      扣除利息所得百分之10繳交稅捐機關，然其係依法律規定
      之程序而為（詳後述），並無施用何詐術而誘騙上訴人成
      立和解可言。上訴人復未舉證有何被詐欺而為意思表示之
      事實，則其主張撤銷受詐騙之意思表示，尚非有據。本件
      兩造間既已有效成立和解，將被上訴人於前案判決前所支
      付之44,667元款項，自前案判決所諭知之金額中予以扣除
      ，則兩造均應受其拘束，上訴人不得再執前案判決為名義
      ，就該筆44,667元聲請強制執行。是被上訴人就此部分提
      起異議之訴，為有理由。
（三）再按個人之綜合所得稅，係就個人綜合所得總額，減除免
      稅額及扣除額後之綜合所得淨額計徵之；個人綜合所得總
      額之計算，利息所得亦包括在內，所得稅法第13條、第14
      條第1 項第4 類規定綦詳。而前開所得稅法第14條第1 項
      第4 類規定利息所得指「凡公債、公司債、金融債券、各
      種短期票券、存款及其他貸出款項利息之所得」，係屬例
      示規定，亦即所謂利息並不限於該條文所例示之情形，其
      他具有利息性質之所得均屬之。而法律意義之利息係指持
      有他人金錢，按期間所應付出固定比例之對價，並不以當
      事人間訂立契約（如民法上之消費借貸或消費寄託契約）
      為必要，即因事實所發生之法律關係，諸如侵權行為、不
      當得利等，如其債務係以支付金錢為標的者，債務人於遲
      延給付之期間內得依民法第233 條第1 項規定加計遲延利
      息，其性質亦屬於利息之一種（最高行政法院92年度判字
      第988 號判決意旨參照）。準此，本件被上訴人依系爭同
      意書所給付上訴人之53,534元款項，其性質為遲延利息，
      自屬於利息所得之一種。系爭同意書雖未約定被上訴人得
      自行扣除利息所得百分之10，然被上訴人所為，係依循所
      得稅法第88條、第89條、第92條及各類所得扣繳率標準第
      2 條第1 項第3 點第6 款之規定，且被上訴人確已將5,
      353 元繳交稅捐機關，此有車險理賠計算書、各類所得扣
      繳暨免扣繳憑單、財政部臺北市國稅局各類所得扣繳稅額
      繳款書附卷可參，應認被上訴人已依系爭同意書之內容履
      行完畢。則上訴人就該5,353 元款項聲請強制執行，亦非
      有理。
六、綜據上述，前案判決後，兩造已達成和解另訂系爭同意書，
    則兩造間之法律關係應依和解內容為依歸，不得再就系爭同
    意書所扣除之44,667元款項聲請執行。而系爭同意書所載金
    額268,706 元，被上訴人已將其中263,353 元匯入上訴人指
    定帳戶，並就53,534元利息部分依法扣除百分之10之稅額5,
    353 元繳交稅捐機關，應認就全部債務均已履行完畢。被上
    訴人依強制執行法第14條第1 項規定提起異議之訴，請求撤
    銷系爭執行事件之強制執行程序，為有理由。原判決誤為記
    載利息所得53,534元全數經被上訴人扣繳，又稱被上訴人已
    匯款予上訴人268,706 元，及就其餘44,667元部分未加以論
    列，固有未當，然其認被上訴人已對上訴人清償完畢之結論
    並無不同，應予維持。上訴人指摘原判決不當，求予廢棄，
    為無理由，應駁回其上訴。
七、本件事證已臻明確，兩造所提其他攻擊防禦方法或證據，經
    核與判決結果不生影響，爰不逐一論列，附此敘明。
八、結論：本件上訴為無理由，依民事訴訟法第436 條之1 第3
    項、第449 條第2 項、第78條，判決如主文。
中    華    民    國    100    年    5    月    12    日
                    民事第一庭  審判長法  官  謝肅珍
                                      法  官  林岳葳
                                      法  官  譚德周。
本判決不得上訴。
以上正本證明與原本無異。
中    華    民    國   100    年    5     月    12    日
                                      書記官  鄭永媚